臺灣高等法院臺南分院刑事判決　　　　100年度上訴字第373號
上　訴　人　林富恭
即　被　告
指定辯護人　本院公設辯護人簡松柏
上列上訴人因違反槍砲彈藥刀械管制條例案件，不服臺灣嘉義地
方法院100 年度訴字第26號中華民國100 年2 月25日第一審判決
（起訴案號：臺灣嘉義地方法院檢察署99年度偵字第3190號），
提起上訴，本院判決如下：
    主  文
上訴駁回。
    事  實
一、林富恭明知槍砲彈藥刀械管制條例所列之槍砲彈藥為管制物
    品，非經主管機關許可不得寄藏，竟基於非法寄藏具殺傷力
    槍彈之犯意，於民國98年10月31日某時，受姓名年籍不詳綽
    號「大頭明」之男子委託，代為保管如附表一所示具殺傷力
    之改造手槍2支、空氣槍（氣體動力式槍枝）1支及子彈24顆
    ，並將上開槍彈藏放在嘉義市○區○○路68號住處，而未經
    許可同時寄藏上開槍彈。迨於99年4月8日，始經警持原審法
    院核發之搜索票在上址3樓置物櫃內查獲如附表一所示之槍
    彈（子彈於鑑驗時均經試射完畢）。
二、案經嘉義縣警察局移送臺灣嘉義地方法院檢察署檢察官偵查
    起訴。
    理  由
壹、程序方面
    按被告以外之人於審判外之言詞或書面陳述，除法律有規定
    者外，不得作為證據，刑事訴訟第159條第1項定有明文；又
    被告以外之人於審判外之陳述，雖不符前4條（即刑事訴訟
    法第159條之1至之4）之規定，而經當事人於審判程序同意
    作為證據，法院審酌該言詞陳述或書面陳述作成時之情況，
    認為適當者，亦得為證據，復為同法第159條之5第1項所明
    定。本件被告以外之人於審判外之陳述，均經檢察官、被告
    及辯護人於本院審理中表示同意作為本案之證據（本院卷第
    34頁背面至35頁），本院審酌該言詞及書面陳述作成時之情
    況，核無違法取證或其他瑕疵，認為以之作為證據為適當，
    均有證據能力。
貳、實體方面
一、上開犯罪事實，業據被告坦承不諱（見原審卷第19頁、47頁
    、本院卷第33頁背面），並有卷附原審法院核發之99年度聲
    搜字第388號搜索票（受搜索人：林富恭）、搜索扣押筆錄
    、扣押物品目錄表（見警卷第27頁、第29至31頁）及扣案之
    上開槍彈可佐。
    該扣案之槍枝及子彈經送請刑事警事察局鑑定結果：(一)、如
    附表一編號1所示槍枝（含彈匣1個，槍枝管制編號00000000
    00）係改造手槍，由仿BERETTA廠M9型半自動手槍製造之槍
    枝，換裝土造金屬槍管而成，擊發功能正常，可供擊發適用
    子彈使用，具殺傷力。(二)、附表一編號2所示槍枝（含彈匣1
    個，槍枝管制編號0000000000）係改造手槍，由仿FN廠半自
    動手槍製造之槍枝，換裝土造金屬槍管而成，擊發功能正常
    ，可供擊發適用子彈使用，具殺傷力。(三)、附表一編號3所
    示槍枝（槍枝管制編號0000000000）係氣體動力式槍枝，以
    小型高壓氣體鋼瓶內之氣體為發射動力，經以金屬彈丸測試
    3次，其中彈丸（直徑6.0mm、重量0.88g）最大發射速度為
    175公尺／秒，計算其動能為13焦耳，換算單位面積動能為
    45焦耳／平方公分。(四)、附表一編號4所示係非制式子彈，
    由金屬彈殼組合直徑8.8±0.5mm金屬彈頭而成；編號5所示
    係非制式子彈，由金屬彈殼組合直徑8.8mm金屬彈頭而成；
    編號6所示係口徑0.22吋制式子彈，均可擊發，均具殺傷力
    等情，有內政部警政署刑事警察局99年5月17日刑鑑字第099
    0049573號槍彈鑑定書及100年1月14日刑鑑字第1000004769
    號函各1份在卷可稽（見偵卷第7至10頁，原審卷第34至35頁
    ）。
    另依上開刑事警察局槍彈鑑定書所載殺傷力定義：「依據司
    法院秘書長81年6月11日秘台廳(二)字第06985號函釋示：殺傷
    力的標準為在最具威力的適當距離，以彈丸可穿入人體皮肉
    層之動能為基準」及「殺傷力之相關數據：(一)依日本科學警
    察研究所之研究結果，彈丸單位面積動能達20焦耳／平方公
    分，則足以穿入人體皮肉層。(二)本局對活豬作射擊測試結果
    ，彈丸單位面積動能達24焦耳／平方公分，則足以穿入豬隻
    皮肉層。(三)美國軍醫總署定義：彈丸撞擊動能達58呎磅（約
    為78.6焦耳），則足以使人喪失戰鬥能力」等殺傷力相關說
    明，本件附表一編號3所示空氣槍（氣體動力式槍枝）經測
    試結果，其發射之單位面積動能達45焦耳／平方公分，顯已
    逾上述單位面積動能20焦耳／平方公分即足以穿入人體皮肉
    層之標準，足認該槍枝亦具有殺傷力甚明。
二、綜合上開事證，本件被告供稱受姓名年籍不詳綽號「大頭明
    」男子之委託，代為保管附表一所示具殺傷力之槍彈等自白
    ，核與事實相符，應堪採信，犯行事證明確，應依法論科。
三、論罪科刑
  (一)被告行為後，槍砲彈藥刀械管制條例業於100年1月5日修正
    公布，同月7日生效，其第8條第6項增定：「犯第1項、第2
    項或第4項有關空氣槍之罪，其情節輕微者，得減輕其刑」
    ，比較新舊法規定，依刑法第2條第1項但書，自以適用現行
    之新法對被告較為有利。
  (二)按槍砲彈藥刀械管制條例所規定之「持有」與「寄藏」二種
    行為，固均係將物品置於自己實力支配之下。然前者乃指為
    自己管領之目的，將物品移入自己實力支配之下；後者則係
    以為他人管領之目的，將物品移入自己實力支配之下之意，
    其態樣、要件並不盡相同，從而槍砲彈藥刀械管制條例上開
    條項之罪，將「持有」與「寄藏」為分別之處罰規定，單純
    之持有，並不包括寄藏；然受寄藏匿物品之人，為他人管領
    槍彈所為之持有行為，則屬寄藏之當然結果，法律上自宜僅
    就寄藏行為為包括之評價，不另就持有予以論罪。
    是核被告受「大頭明」之託而寄藏如附表一所示槍彈之行為
    ，係犯槍砲彈藥刀械管制條例第8條第4項之非法寄藏可發射
    子彈具殺傷力之槍枝罪、非法寄藏空氣槍（氣體動力式槍枝
    ）罪及同條例第12條第4項之非法寄藏子彈罪。檢察官起訴
    書以被告寄藏槍枝之行為，係犯同條例第7條第4項之罪，尚
    有誤會，惟業經公訴檢察官於原審審理中當庭聲明更正為同
    條例第8條第4項（見原審卷第20頁）；另公訴意旨認被告「
    寄藏」槍彈之行為，係未經許可「持有」改造手槍、空氣槍
    及子彈，亦屬誤會，惟因二者之基本社會事實同一，法院並
    已當庭告知被告變更後之罪名（見原審卷第46至47頁、本院
    卷第39頁背面至40頁），茲依刑事訴訟法第300條規定變更
    起訴法條（均同條項不同罪名）。被告同時受託寄藏附表一
    所示槍、彈之行為，屬同一寄藏行為觸犯數不同罪名之想像
    競合犯，應依刑法第55條前段規定，從情節較重之非法寄藏
    可發射子彈具殺傷力之槍枝罪處斷。
  (三)原審以被告之犯行事證明確，論以上開槍砲彈藥刀械管制條
    例罪名，並審酌被告為他人保管具殺傷力槍彈之犯罪動機、
    目的；將槍彈藏放在住處之犯罪手段；已離婚，獨立扶養1
    女，前曾經營機車行，經濟狀況不佳之生活狀況；前曾有公
    共危險等前科紀錄之素行；高職肄業之教育程度；所寄藏之
    槍枝、子彈數量不少、時間非短，對社會治安具有高度之潛
    在危險性，本不宜輕縱，惟念被告未持以犯罪，未發生具體
    實害，事後又坦承犯行，犯後態度尚稱良好等一切情狀，量
    處被告有期徒刑4年，併科罰金新臺幣10萬元，併就罰金刑
    部分諭知如易服勞役以新臺幣1,000元折算1日；復以扣案如
    附表一編號1至3所示槍枝，均屬違禁物，依刑法第38條第1
    項第1款規定宣告沒收；附表一編號4至6所示子彈，則均經
    鑑驗試射完畢，已失其違禁物性質，另附表二所示之扣案子
    彈，經鑑驗結果均不具有殺傷力，並非違禁物，均不予宣告
    沒收。經核認事用法並無不合，量刑亦稱妥適，被告上訴及
    辯護人辯護意旨，以原判決未依刑法第59條規定酌減其刑，
    量刑過重云云，指摘原判決不當，非有理由，應予駁回。
四、本件被告寄藏而遭警查扣之子彈共50顆（見警卷第31頁扣押
    物品目錄表），嘉義縣警察局將子彈送刑事警察局採樣試射
    鑑定後，剩子彈30顆、彈殼20顆、彈頭1顆（其餘未試射之
    子彈，已經原審法院全部送刑事警察局試射鑑完畢，結果如
    上述），並移送臺灣嘉義地方法院檢察署扣案（見偵卷第12
    頁扣押物品清單），檢察官因而誤認扣押之子彈為30顆，並
    於起訴書附表」1、2分別記載扣案「直徑8.8mm非制式子彈
    22顆、口徑0.22吋制式子彈2顆、口徑9mm制式子彈2顆、直
    徑8.9mm非制式子彈1顆、直徑7.8mm非制式子彈2顆、口徑0.
    25吋制式子彈1顆」，總數僅30顆，顯然有誤。
    惟因被告寄藏全部子彈，僅屬單一行為，除第一次送鑑定試
    射結果不具殺傷力之子彈14顆（即口徑9mm制式子彈2顆、直
    徑8.8±0.5mm非制式子彈9顆、直徑8.9mm非制式子彈1顆、
    直徑7.8±0.5mm非制式子彈1顆、口徑0.25吋制式子彈1顆，
    見偵查卷第7頁以下刑事警察局鑑定書），可認為檢察官應
    無起訴之意思外，其餘第一次鑑定試射結果具殺傷力之子彈
    12顆及尚未鑑定試射之子彈24顆（總數為36顆，即口徑9mm
    制式子彈2顆、直徑8.8±0.5mm非制式子彈30 顆、直徑8.8
    mm非制式子彈1顆、直徑7.8±0.5mm非制式子彈1顆、口徑0.
    22吋制式子彈2顆；原審法院將未試射之24顆子彈再送請刑
    事警察局試射鑑定結果，其12顆具殺傷力，另12顆不具殺傷
    力，見同上鑑定書及原審卷第34頁以下鑑定書），應認為均
    已經檢察官提起公訴。
    該扣案子彈經先後二次送刑事警察局鑑定試射結果，僅如附
    一編號4至6所示共24顆子彈具殺傷力，其餘為起訴效力所及
    而不具殺傷力之子彈12顆（包含在附表二所示全部不具殺傷
    力之26顆子彈中），並非屬槍砲彈藥刀械管制條例所規範之
    子彈，被告就此部分並不構成犯罪，惟因與前開寄藏子彈有
    罪之部分有實質上一罪關係，爰不另為無罪之諭知。
據上論斷，應依刑事訴訟法第368條判決如主文。
本案經檢察官王碧霞到庭執行職務。
中    華    民    國   100    年    5     月    26    日
                  刑事第三庭    審判長法  官  陳義仲
                                      法  官  蔡勝雄
                                      法  官  楊清安
以上正本證明與原本無異。
如不服本判決應於收受送達後10日內向本院提出上訴書狀，其未
敘述上訴理由者，並得於提起上訴後10日內向本院補提理由書（
均須按他造當事人之人數附繕本）「切勿逕送上級法院」。
                                      書記官  蔡蘭櫻
中    華    民    國   100    年    5     月    26    日
附錄本案論罪科刑法條：
槍砲彈藥刀械管制條例第8條
未經許可，製造、販賣或運輸鋼筆槍、瓦斯槍、麻醉槍、獵槍、
空氣槍或第4條第1項第1款所定其他可發射金屬或子彈具有殺傷
力之各式槍砲者，處無期徒刑或5年以上有期徒刑，併科新臺幣1
千萬元以下罰金。
未經許可，轉讓、出租或出借前項所列槍枝者，處5年以上有期
徒刑，併科新臺幣1千萬元以下罰金。
意圖供自己或他人犯罪之用，而犯前2項之罪者，處無期徒刑或7
年以上有期徒刑，併科新臺幣1千萬元以下罰金。
未經許可，持有、寄藏或意圖販賣而陳列第1項所列槍枝者，處3
年以上10年以下有期徒刑，併科新臺幣7百萬元以下罰金。
第1項至第3項之未遂犯罰之。
犯第1項、第2項或第4項有關空氣槍之罪，其情節輕微者，得減
輕其刑。
槍砲彈藥刀械管制條例第12條
未經許可，製造、販賣或運輸子彈者，處1年以上7年以下有期徒
刑，併科新臺幣500萬元以下罰金。
未經許可，轉讓、出租或出借子彈者，處6月以上5年以下有期徒
刑，併科新臺幣300萬元以下罰金。
意圖供自己或他人犯罪之用，而犯前二項之罪者，處3年以上10
年以下有期徒刑，併科新臺幣700萬元以下罰金。
未經許可,，持有、寄藏或意圖販賣而陳列子彈者，處5年以下有
期徒刑，併科新臺幣300萬元以下罰金。
第1項至第3項之未遂犯罰之。
附表一：（具殺傷力之槍枝、子彈）
┌──┬──────────────────┬──┐
│編號│          物           品           │數量│
├──┼──────────────────┼──┤
│ 1  │仿BERETTA廠M9型半自動手槍製造之改造 │1 支│
│    │手槍（含彈匣1個，槍枝管制編號110203 │    │
│    │6976）。                            │    │
├──┼──────────────────┼──┤
│ 2  │仿FN廠半自動手槍製造之改造手槍（含彈│1 支│
│    │匣1個，槍枝管制編號0000000000）     │    │
├──┼──────────────────┼──┤
│ 3  │空氣槍（氣體動力式槍枝，槍枝管制編號│1 支│
│    │0000000000）                        │    │
├──┼──────────────────┼──┤
│ 4  │直徑8.8±0.5mm非制式子彈            │21顆│
├──┼──────────────────┼──┤
│ 5  │直徑8.8mm非制式子彈                 │1 顆│
├──┼──────────────────┼──┤
│ 6  │口徑0.22吋制式子彈                  │2 顆│
└──┴──────────────────┴──┘
附表二：（不具殺傷力之子彈）
┌──┬──────────────────┬──┐
│編號│名稱                                │數量│
├──┼──────────────────┼──┤
│ 1  │口徑9mm制式子彈                     │4 顆│
├──┼──────────────────┼──┤
│ 2  │直徑8.8±0.5mm非制式子彈            │18顆│
├──┼──────────────────┼──┤
│ 3  │直徑8.9mm非制式子彈                 │1 顆│
├──┼──────────────────┼──┤
│ 4  │直徑7.8±0.5mm非制式子彈            │2 顆│
├──┼──────────────────┼──┤
│ 5  │口徑0.25吋制式子彈                  │1 顆│
└──┴──────────────────┴──┘